臺灣高雄地方法院刑事判決
110年度訴字第810號
公  訴  人  臺灣高雄地方檢察署檢察官
被      告  陳興旺



上列被告因傷害等案件，經檢察官提起公訴（110年度偵字第674
4號），本院判決如下：
    主  文
陳興旺犯公然侮辱罪，處拘役捌日，如易科罰金，以新臺幣壹仟
元折算壹日。又犯傷害罪，處拘役參拾伍日，如易科罰金，以新
臺幣壹仟元折算壹日。應執行拘役肆拾日，如易科罰金，以新臺
幣壹仟元折算壹日。
    事  實
一、陳興旺於民國109年11月9日（起訴書誤載為「19日」，應予
    更正）15時28分許，駕駛車牌號碼0000-00號自用小貨車（
    下稱本案自小貨車），沿高雄市新興區六合二路行駛，行至
    六合二路與自立路口，適林韋成騎乘車牌號碼000-0000號普
    通重型機車（下稱本案機車）沿同向行駛，雙方因行車糾紛
    發生口角，詎陳興旺竟基於公然侮辱之犯意，在上開路口之
    不特定人或多數人得以共見共聞之公開處所，公然辱罵林韋成
    「幹你娘」、「靠爸殺小」、「機掰」、「懶覺」等語，足
    生損害於林韋成之名譽；旋於同日15時30分許，陳興旺駕駛
    本案自小貨車行至六合二路與南台路口停等紅燈時，林韋成
    騎乘本案機車橫擋在陳興旺駕駛之本案自小貨車前，將陳興
    旺攔下（陳興旺提告林韋成涉嫌強制及公共危險罪嫌部分業
    經檢察官為不起訴處分），陳興旺可預見若駕車撞及橫向停
    在本案自小貨車前之林韋成騎乘之本案機車，本案機車可能
    倒地而受損、林韋成可能因此而受傷，仍基於縱使他人受傷
    、他人物品因此毀損亦不違反其本意之不確定傷害及毀損故
    意，明知本案機車距離本案自小貨車甚近，啟動本案自小貨
    車時可能撞及緊貼在前車頭之本案機車，仍執意欲駕駛本案
    自小貨車離去，陳興旺於其駕駛車輛欲離去時往前衝撞至林
    韋成騎乘之本案機車，本案機車因而倒地，亦使得林韋成受
    有右膝後方擦傷之傷害，本案機車倒地後，林韋成拿出手機
    欲錄影，被告仍接續駕駛本案自小貨車，本案自小貨車因而
    又再往前撞及已倒地之本案機車二次，本案機車之前土除、
    前叉總成、前輪框、左定位燈、H殼、左拉桿、右拉桿、左
    後視鏡、左前方向燈、把手蓋、左側條大、左側條小、右側
    條大、右側條小、左側蓋、右側蓋、傳動外蓋、側支架、中
    柱、坐墊皮因而毀壞，致令不堪用，足生損害於林韋成。
二、案經林韋成訴由高雄市政府警察局新興分局報告臺灣高雄地
    方檢察署檢察官偵查起訴。
    理  由
壹、程序方面
    刑事訴訟法第159條之5規定，被告以外之人於審判外之陳述
    ，雖不符前4條之規定，而經當事人於審判程序同意作為證
    據，法院審酌該言詞陳述或書面陳述作成時之情況，認為適
    當者，亦得為證據；當事人、代理人或辯護人於法院調查證
    據時，知有第159條第1項不得為證據之情形，而未於言詞辯
    論終結前聲明異議者，視為有前項之同意。準此，本判決所
    引用各項被告以外之人於審判外言詞或書面陳述，性質上雖
    屬傳聞證據，然審酌此等陳述作成時之外部情況俱無不當，
    復經檢察官及被告陳興旺均表示同意具有證據能力【見本院
    110年度訴字第810號卷（下稱本院卷）第31、94頁】，直至
    言詞辯論終結前亦未聲明異議，嗣於審判程序業經依法調查
    ，乃認作為證據應屬適當，自得採為認定事實之依據。
貳、實體方面
一、得心證之理由： 
（一）被告就起訴書所載公然侮辱及毀損之犯罪事實，業據其  
      於本院審理中坦承不諱（見本院卷第94頁），核與證人  
      即告訴人林韋成於警詢、偵訊之證述大致相符【見高雄市
      政府警察局新興分局高市警新分偵字第10973815000號卷
      （下稱警卷）第1-2、9-10頁、臺灣高雄地方檢察署110年
      度偵字第6744號卷（下稱偵卷）第32-33頁】，復經檢察
      事務官勘驗路口監視器及行車紀錄器影像，有110年8月24
      日勘驗報告、畫面截圖及行車紀錄器錄音譯文可參（見偵
      卷第35-47頁），及本院勘驗路口監視器及行車紀錄器影
      像，此有111年1月10日勘驗筆錄可佐（見本院卷第61-63
      頁），並有現場照片及本案機車維修估價單在卷可稽（見
      警卷第12-20頁），足認被告前揭任意性自白與事實相符
      ，並有證據補強，堪予採信。
（二）訊據被告矢口否認有起訴書所載傷害犯行，辯稱：林韋  
      成當時坐在本案機車上，我撞到本案機車時他跳起來，  
      我不是故意要撞林韋成，我是為了倒車，離合器鬆掉時  
      本案自小貨車自動往前碰到的，本案機車有倒，林韋成  
      有閃，應該不會受傷，撞完之後我看林韋成沒有受傷等  
      語（見110年度審訴字第704號卷第31頁、本院卷第27、1 
       00頁），經查：　　
   1、被告於起訴書所載時間、地點，知悉告訴人林韋成騎    
      乘本案機車橫向檔在被告駕駛之本案自小貨車前，二車  
      距離甚近，被告仍啟動本案自小貨車，欲駕駛本案自小  
      貨車離去，本案自小貨車因而衝撞本案機車及於其上之  
      告訴人，本案機車因而倒地等事實，業經被告供陳在卷  
      （見本院卷第27、63頁），核與證人即告訴人林韋成於  
      警詢及偵訊之證述相符（見警卷第1、9頁、偵卷第32    
      頁），並經本院勘驗行車紀錄器畫面，有勘驗筆錄在卷  
      可稽（見本院卷第62-63頁），是此部分事實堪以認定。
   2、告訴人於上開撞擊事件發生後，受有「右膝後方擦傷」之
      傷害，除據告訴人林韋成於警詢及偵訊證稱在卷外（見警
      卷第2頁、偵卷第32頁），並有高雄市立大同醫院診斷證
      明書及受傷照片在卷可稽（見警卷第21-22頁），堪認告
      訴人於當日17時37分許即至醫院驗傷，距離本案發生時間
      甚近，復參照本院勘驗之行車紀錄器影像，可知本案自小
      貨車撞擊本案機車時，告訴人係在本案機車上，本案自小
      貨車當時係撞到本案機車之右側車身，經衡實與診斷證明
      書所載「右膝後方擦傷」之傷勢位置及種類相符，合於經
      驗法則，是認告訴人所受上揭傷勢與被告駕駛本案自小貨
      車撞擊本案機車之行為具有相當因果關係，告訴人所受上
      揭傷勢確實係因被告之行為所致，堪以認定。 
   3、按刑法上之故意，分直接故意（確定故意）與間接故意  
      （不確定故意、未必故意）。「行為人對於構成犯罪之  
      事實，明知並有意使其發生者」為直接故意；「行為人  
      對於構成犯罪之事實，預見其發生而其發生並不違背其  
      本意者」為間接故意。但不論其為「明知」或「預  見」
      ，皆為故意犯主觀上之認識，只是認識之程度強弱  有別
      ，行為人有此認識進而有「使其發生」或「任其發  生」
      之意，則形成犯意，同屬故意之範疇（最高法院10  8年
      度台上字第2276號判決意旨參照）。被告雖於本院辯稱：
      我不是故意撞林韋成，是離合器鬆掉時車子自動向前碰到
      的等語，然被告於看見告訴人騎乘本案機車橫檔在本案自
      小貨車前，二車距離甚近，竟仍執意要啟動本案自小貨車
      ，而參以被告駕駛手排車之經驗，顯可知悉於打檔時車輛
      會有往前滑動之可能，極容易撞到緊鄰本案自小貨車車頭
      之本案機車，被告仍執意於此情狀下駕駛本案自小貨車，
      本案自小貨車亦確實因為被告之駕駛行為往前撞擊本案機
      車，因此造成告訴人受有上開傷勢，則被告已能預見其所
      為足使告訴人受傷，猶仍執意為之，足認被告對其所為縱
      使導致告訴人因此受有傷害，亦在所不惜，被告上開犯行
      主觀上自有傷害之不確定故意甚明。
（三）關於起訴書有誤部分，分別更正如下：
   1、本案起訴書所載犯罪時間「109年11月19日」與被告於警
      詢之陳述（見警卷第4頁）、告訴人於警詢之證述（見警
      卷第1頁）及高雄市政府警察局新興分局中山路派出所受
      理各類案件紀錄表所載「案發時間」不符（見警卷第11頁
      ），顯係誤載，業經公訴檢察官更正為「109年11月9日」
      ，附此敘明。
   2、起訴書雖認被告具有毀損罪之直接故意，惟參以被告歷次
      所述、本院勘驗行車紀錄器影像之結果及斟酌告訴人所受
      傷勢等綜合以觀，應堪認定被告當時主觀上確係可預見若
      其執意啟動本案自小貨車，將可能會撞到緊鄰在車頭前方
      之本案機車，仍基於不確定之故意而為之，惟並無證據證
      明被告啟動本案自小貨車時係基於明知並有意要毀損本案
      機車之直接故意而為之，故本院論以間接故意。
（四）綜上所述，本件事證明確，被告所辯尚無可採，上開犯行
      均堪認定，應依法論科。
二、論罪科刑： 
（一）核被告所為，係犯刑法第309條第1項之公然侮辱罪、刑法
      第354條之毀損他人物品罪、刑法第277條第1項之傷害罪
      。被告於密接時間分別以事實欄所載言詞辱罵告訴人，各
      行為間獨立性薄弱，所侵害之法益單一，應論以接續犯之
      實質上一罪。被告於密接時間撞及本案機車三次，各行為
      間獨立性薄弱，所侵害之法益單一，應論以接續犯之實質
      上一罪；而被告撞及本案機車致機車倒地毀損之過程中，
      同時使得告訴人受傷，被告之行為有局部時間重疊，為想
      像競合犯，應依刑法第55條前段之規定，從情節較重之傷
      害罪處斷。被告所犯上開2罪，犯意各別，行為互殊，應
      予分論併罰。 
（二）審理範圍部分： 　　　
      檢察官雖未就事實欄所載「靠爸殺小」、「機掰」、「懶
      覺」之犯行提起公訴，然被告確實有於上揭時間、地點對
      告訴人述及該些字眼，業經本院勘驗行車紀錄器影像，有
      勘驗筆錄可稽（見本院卷第61-62頁），並為被告所不爭
      執（見本院卷第62頁），堪以認定。又被告向告訴人所稱
      之「靠爸殺小」、「機掰」、「懶覺」等語，係貶低、羞
      辱告訴人之人格及社會評價，此等詞語於社會通念及口語
      意義上均含輕侮、鄙視對方之意，客觀上當足使受辱罵者
      感受難堪與屈辱，亦當屬侮辱告訴人之行為甚明。惟此部
      分與上揭起訴經本院判決有罪之公然侮辱部分，有接續犯
      之事實上一罪關係，為起訴效力所及，本院自得併為審判
      。
（三）爰以行為人之責任為基礎，審酌被告僅因與告訴人有行  
      車糾紛，被告即以事實欄一、所載詞語辱罵告訴人，致告
      訴人之人格名譽因此受損，復駕駛本案自小貨車撞擊本案
      機車，致本案機車倒地毀損，受有財產上之損害，亦使得
      告訴人之身體受有上揭傷害，顯然缺乏尊重他人身體、財
      產、名譽之觀念，所為實有不該；惟念及被告坦承部分犯
      行之犯後態度，兼衡被告之教育程度、經濟、生活狀況（
      涉個人隱私，詳卷）、前科素行（詳卷附臺灣高等法院被
      前案紀錄表）、犯罪動機、犯罪情節、損害狀況等一切情
      狀，分別量處如主文所示之刑及易科罰金之折算標準。並
      考量被告所犯各罪之罪質、手法等，兼衡刑罰經濟與公平
      、比例等原則，定應執行刑如主文所示，並諭知易科罰金
      之折算標準。
據上論斷，應依刑事訴訟法第299條第1項前段，判決如主文。
本案經檢察官毛麗雅提起公訴，檢察官郭麗娟到庭執行職務。
中　　華　　民　　國　　111 　年　　4 　　月　　21　　日
                  刑事第十庭  審判長法  官  曾鈴媖
　　　　　　　　　                  法  官  吳俞玲
　　　　　　　　　                  法　官  蔣文萱
以上正本證明與原本無異。
如不服本判決應於收受判決後20日內向本院提出上訴書狀，並應
敘述具體理由。其未敘述上訴理由者，應於上訴期間屆滿後20日
內向本院補提理由書(均須按他造當事人之人數附繕本)「切勿逕
送上級法院」。
中　　華　　民　　國　　111 　年　　4 　　月　　21　　日
                                    書記官  廖佳玲
附錄本件論罪科刑法條： 
《中華民國刑法第309條》
公然侮辱人者，處拘役或9千元以下罰金。
以強暴犯前項之罪者，處1年以下有期徒刑、拘役或1萬5千元以
下罰金。
《中華民國刑法第277條》
傷害人之身體或健康者，處五年以下有期徒刑、拘役或五十萬元
以下罰金。
犯前項之罪，因而致人於死者，處無期徒刑或七年以上有期徒刑
；致重傷者，處三年以上十年以下有期徒刑。
《中華民國刑法第354條》
毀棄、損壞前二條以外之他人之物或致令不堪用，足以生損害於
公眾或他人者，處2年以下有期徒刑、拘役或1萬5千元以下罰金
。